臺灣臺北地方法院刑事判決　　　　　　　 96年度易字第466號
公　訴　人　臺灣臺北地方法院檢察署檢察官
被　　　告　甲○○
上列被告因傷害案件，經檢察官聲請簡易判決處刑（96年度調偵
字第102號），本院受理後（96年度簡字第516號），認不宜逕以
簡易判決處刑，改依通常程序審理，並判決如下：
    主  文
甲○○傷害人之身體，處拘役伍拾日，如易科罰金，以參佰元折
算壹日，緩刑貳年。
    事  實
一、甲○○與乙○○係男女朋友關係。於民國95年2月20日凌晨2
    時許，在甲○○位於臺北市○○區○○街24號5樓之1租住處
    ，雙方因故發生口角，甲○○竟基於傷害之犯意，徒手毆打
    乙○○臉部、頭部數下，並用手拉扯乙○○之雙手，致乙○
    ○倒坐地上，乙○○因而受有左臉挫傷合併瘀青腫痛及四肢
    多處挫傷合併瘀青之傷害。
二、案經乙○○訴由臺灣臺北地方法院檢察署檢察官偵查起訴。
    理  由
一、認定本件犯罪事實所依憑之證據及理由:
  (一)上揭犯罪事實，業據被告甲○○坦承在案，核與證人即告訴
    人乙○○於本院審理時結證: 當天在被告富陽街住處，因為
    二人發生口角，被告先用手打我巴掌，並抓我的手，我用手
    去擋他，且跌坐在地上時碰到旁邊的東西等語在案（參本院
    96 年4月26日審判筆錄）相符，並有臺北醫學大學附設醫院
    於95年2 月20日所出具之診斷證明書在卷可稽（參發查2801
    號卷第8 頁）。而依上開診斷證明書所載，證人陳怡書係於
    95 年2月20日就診，其當時受有左臉挫傷合併瘀青腫痛、四
    肢多處挫傷合併瘀青等傷害，與證人乙○○所證述被告當天
    對其所施加以毆打之過程及部位均相吻合。足認證人乙○○
    之證詞及被告上開出於任意性所為之自白，均為真實，並可
    採信。
  (二)至於公訴意旨認被告除徒手毆打證人乙○○之臉部外，並曾
    持健身所用之鐵棍毆打證人乙○○。惟訊據被告堅詞否認曾
    持健身所用之鐵棍毆打證人乙○○，辯稱: 只是拿起來碰她
    臀部一下而已，並沒有拿鐵棍打證人等語。經查，證人乙○
    ○固於偵查中到庭陳稱: 被拿健身器材之鐵棍打我一下等語
    在案（參偵字第22427號卷第5頁）。但其嗣於本院審理時就
    此部分過程則結證稱: 他有拿地上的健身用的鐵棍起來觸碰
    我屁股一下，我不知道他有沒有打下去。我當時非常害怕，
    沒有辦法判斷他拿鐵棍是不是要打我，還是只是碰到我等語
    （參本院同上日筆錄）。參之證人乙○○所提出之上開診斷
    證明書中並無任何臀部受傷害之紀錄。果被告當時曾持健身
    用之鐵棍揮打證人乙○○之臀部，證人乙○○之臀部當無可
    能未受有任何之傷害，是本院認證人乙○○嗣於本院作證時
    所為之證詞，應較為可採。此外，復查無其他積極之證據足
    以證明被告曾持健身用之鐵棍揮打證人乙○○，是此部分之
    事實，尚屬不能證明，附此敘明。
  (三)綜合上述，本件被告徒手毆打證人乙○○，致其受有上述傷
    害之犯行，事證明確，洵堪認定。
二、論罪科刑理由:
  (一)被告行為後，刑法於94年1月7日修正通過，於94年2月2日公
    布，並於95年7月1日施行。按行為後法律有變更者，適用行
    為時之法律，但行為後之法律有利於行為人者，適用最有利
    於行為人之法律，現行刑法第2條第1項訂有明文。本件被告
    行為時刑法第33條第5款規定：罰金為1元以上。被告行為後
    刑法第33條第5款規定變更為：罰金為新臺幣1000 元以上。
    經比較新、舊法之結果，被告行為時之舊法對其較為有利。
    合先敘明。
  (二)核被告所為，係犯刑法第277條第1項之傷害罪。爰審酌被告
    與告訴人為男女朋友關係，因交往期間所生細故，未以適當
    之方式解決，而以毆打之方式處理，其行確有未當，但告訴
    人傷勢尚非嚴重，且告訴人於本院審理時表明雖因家人之緣
    故，無法撤回本件告訴，但仍希望給予被告拘役以下之刑，
    並給予被告緩刑之機會，以及被告坦承犯行之犯後態度等一
    切情狀，量處如主文所示之刑。又本件被告行為時之刑法第
    41條第1項前段規定：「犯最重本刑為5年以下有期徒刑以下
    之刑之罪，而受6 個月以下有期徒刑或拘役之宣告，因身體
    、教育、職業、家庭之關係或其他正當事由，執行顯有困難
    者，得以1元以上3元以下折算1 日，易科罰金。」。參酌被
    告行為時之修正前罰金罰鍰提高標準條例第2 條前段（現已
    刪除）規定，就其原定數額提高為100倍折算1日，則本件被
    告行為時之易科罰金折算標準，應以銀元300元折算1日，經
    折算為新臺幣後，應以新臺幣900元折算為1日。而95年7 月
    1日修正公布施行之刑法第41條第1項前段則規定：「犯最重
    本刑為5年以下有期徒刑以下之刑之罪，而受6個月以下有期
    徒刑或拘役之宣告者，得以新臺幣1000元、2000元或3000元
    折算1 日，易科罰金。」。比較新、舊法結果，以舊法之規
    定，較有利於被告。依刑法第2條第1項前段規定，自應適用
    被告行為時之法律。爰併依修正前刑法第41條第1 項前段、
    修正前之罰金罰鍰提高標條例第2 條等規定，諭知易科罰金
    之折算標準。
  (三)被告行為後，刑法第74條緩刑之規定於上開期日亦經一併修
    正。而犯罪在新法施行前，新法施行後緩刑之宣告，應適用
    新法第74條規定（最高法院95年5月23日95年度第8次刑庭會
    議決議可資參照。）。本院審酌被告未曾受任何有期徒刑以
    上刑之宣告，此有臺灣高等法院被告前案紀錄表在卷可稽，
    且其尚在臺北醫學院就學中，其因一時失慮而罹本罪，經此
    偵、審之程序，當知所警惕，且告訴人及檢察官均當庭為被
    告求為緩刑之宣告，認其上開所受刑之宣告以暫不執行為適
    當，爰併依修正後刑法第74條第1項第1款規定宣告不附負擔
    之緩刑2年，用啟自新。
據上論斷，應依刑事訴訟法第452條、第299條第1 項前段，刑法
第2條第1項前段、第277條第1項、修正前刑法第41條第1 項前段
，修正後刑法第74條第1項第1款，罰金罰鍰提高標準條例第1條
前段、修正前罰金罰鍰提高標準條例第2條，判決如主文。
本案經檢察官陳焜昇到庭執行職務。
中　　華　　民　　國　　96　　年　　5 　　月　　10　　日
　　　　　　　　　刑事第四庭  審判長法　官　劉慧芬
                                    法  官  呂政燁
                                    法  官  李桂英
上正本證明與原本無異。
如不服本判決，應於判決送達後10日內向本院提出上訴狀（應抄
附繕本）。告訴人或被害人如對於本判決不服者，應具備理由請
求檢察官上訴，其上訴期間之計算係以檢察官收受判決正本之日
期為準。
    　　　　　　　　　　　　　　　　書記官　黃鈴容
中　　華　　民　　國　　96　　年　　5 　　月　　10　　日
附錄本案論罪科刑法條全文:
刑法第277條第1項:
傷害人之身體或健康者，處 3 年以下有期徒刑、拘役或 1 千元
以下罰金。
